臺灣高等法院臺中分院刑事判決　　　　　　　民國九十四年度交上易字第二五號
　　上　訴　人
　　即　被　告　乙○○
右上訴人因過失傷害案件，不服臺灣彰化地方法院中華民國九十三年十一月二十五日
第一審判決（民國九十三年度交易字第一五七號，起訴案號：臺灣彰化地方法院檢察
署民國九十三年度調偵字第二六一號），提起上訴，本院判決如左：
        主  文
原判決撤銷。
乙○○因過失傷害人致重傷，處有期徒刑肆月，如易科罰金，以佰元折算壹日。
        事  實
一、乙○○並未考領機車駕駛執照，取得駕駛機車之資格，竟仍於民國九十二年十一
    月七日駕駛車牌號碼ＹＢＭ－七七二號重型機車，沿彰化縣埤頭鄉○○路限速六
    十公里之路段，由北往南方向行駛，於同日五時四十分許，行經彰化縣埤頭鄉○
    ○路○段九四三號前時，因有霧致視線不清，本應注意減速慢行，作隨時停車之
    準備，及汽車在同一車道行駛時，除擬超越前車外，後車與前車之間應保持隨時
    可以煞停之距離，並應注意車前況狀，隨時採取必要之安全措施，而依當時情形
    ，天候雖有霧，光線為晨，然路面乾燥、無缺陷、無障礙物，並無不能注意之情
    事，竟疏於注意，未減速慢行，乃以時速五、六十公里之速度行駛，且未與前車
    保持安全距離，並注意車前狀況，隨時作停車之準備及採取必要之安全措施，竟
    緊跟同一車道之前車，即由王中（起訴書誤載為王邦中）所騎乘之車牌號碼Ｔ
    ＭＱ－六三二號輕型機車，致由後追撞王中騎乘之上開機車，王中因而人車
    倒地，受有第四頸椎骨折合併脊髓損傷、胸部挫傷合併血胸肋骨折、右股骨骨折
    、腹腔內出血及胸出血等傷害，致四肢癱瘓，無法行動、無法進食，需他人永久
    照料之重傷害。乙○○於前開犯行未被發覺前，即向警方自首接受裁判。
二、案經被害人王中之配偶丙○訴請彰化縣警察局北斗分局報請臺灣彰化地方法院
    檢察署檢察官偵查起訴。
        理  由
一、右揭犯罪事實，業據被告乙○○於警詢、偵查中、原審及本院審理時坦承不諱，
    核與告訴人丙○於警詢、偵查中及本院審理時之指訴情節相符。此外，並有現場
    圖、道路交通事故調查報告表乙紙、現場及車損照片十八幀、財團法人彰基督教
    醫院出具之診斷證明書二紙等在卷可資佐證。
二、按未領有駕駛執照者，當場禁止其駕車；行車速度因雨霧致視線不清時，應減速
    慢行，作隨時停車之準備；又汽車在同一車道行駛時，除擬超越前車外，後車與
    前車之間應保持隨時可以煞停之距離；汽車行駛時，駕駛人應隨時注意車前狀況
    ，並隨時採取必要之安全措施，道路交通管理處罰條例第二十一條第一項第一款
    ，道路交通安全規則第九十三條第一項第三款、第九十四條第一項、第三項分別
    定有明文。被告雖未考領有駕照，然仍有遵守之義務。又查肇事當時天候雖有霧
    ，光線為晨，然路面乾燥、無缺陷、無障礙物，有道路交通事故調查報告表在卷
    可稽，依當時情況被告並無不能注意之情形，竟疏未注意減速慢行，與前車之間
    保持隨時可以煞停之距離，並應注意車前況狀，隨時採取必要之安全措施，竟仍
    以時速五、六十公里之速度前行，致由後追撞被害人王中騎乘之上開機車，被
    害人王中因而人車倒地，受有第四頸椎骨折合併脊髓損傷、胸部挫傷合併血胸
    肋骨折、右股骨骨折、腹腔內出血及胸出血等傷害，致四肢癱瘓，無法行動、無
    法進食，需他人永久照料之傷害，其有過失甚明。況本件經送臺灣省彰化縣區車
    輛行車事故鑑定委員會鑑定結果，亦認被告無駕駛執照駕駛重型機車遇霧視線不
    清未減速慢行，及未注意與前車保持安全距離，為肇事原因；被害人駕駛機車在
    前行駛，無肇事原因，有臺灣省彰化縣區車輛行車事故鑑定委員會九十三年九月
    三日彰鑑字第九三０六二一字第０九三五六０二四０一號號函送之鑑定意見書一
    份在卷可按。被告既為本件事故之肇事主因，則被害人因本件車禍，致受前揭傷
    害與被告之過失行為間顯有相當因果關係，被告自白其有過失傷害人之犯行，與
    事實相符。本件事證業已明確，被告犯行應堪認定。
三、被害人因本件車禍受有第四頸椎骨折合併脊髓損傷、胸部挫傷合併血胸肋骨折、
    右股骨骨折、腹腔內出血及胸出血等傷害，致四肢癱瘓，無法行動、無法進食，
    需他人永久照料之傷害，有財團法人彰化基督教醫院出具之診斷證明書在卷可憑
    ，其所受之傷害已屬重傷害無訛。核被告所為，係犯刑法第二百八十四條第一項
    後段之過失傷害致重傷害罪。檢察官起訴認被告所為係犯刑法第二百八十四條第
    一項前段之普通過失傷害罪，起訴法條尚有未洽，然公訴人於原審準備程序時，
    已依刑事訴訟法第二百七十三條第一項第一款之規定變更法條為刑法第二百八十
    四條第一項後段之過失傷害致重傷害罪，附此敘明。次按汽車駕駛人無駕駛執照
    駕車，因而致人受傷或死亡，依法應負刑事責任者，加重其刑至二分之一，道路
    交通管理處罰條例第八十六條第一項定有明文，本件被告無照駕駛重型機車肇事
    ，致被害人受有前揭傷害，應依前開規定加重其刑。另被告於犯罪未被發覺前向
    警方自首接受裁判，業據證人即本件處理警員吳順發於原審到院證述：是勤務中
    心通知我到場才知道發生車禍，但並未通知我是何人肇事，我到現場後被告及被
    害人都送醫，等我繪製現場圖再到醫院查訪，被告就主動表明是肇事者，在被告
    表明是肇事者前，我並不知是何人肇事等語明確。是被告符合自首之規定，應依
    刑法第六十二條前段之規定減輕其刑，並依先加後減之例減輕之。末查被告無駕
    駛執照，竟仍駕車肇事，致被害人成重傷，且經鑑定應負完全之肇事責任，其行
    車過失重大，原審審酌被害人所受傷勢，及當時雙方尚未和解等情狀，予被告從
    重量處有期徒刑八月，原非無見，惟本院審理中被告家屬展現誠意，當庭與告訴
    人進行協商，並達成和解，願賠償新臺幣（下同）一百萬元，除當場給付現金十
    二萬元及一紙支票面額一萬元外，餘款則分期每月支付一萬元至償還為止，有和
    解筆錄可稽。雙方既已達成和解，告訴人亦表示願予原宥，本院審酌被告有吸毒
    前案，被判處有期徒刑七月，甫於九十四年三月三日執行完畢出獄，有前案紀錄
    表可考等情狀，然為促使被告履行和解條件，是依被告上訴之請求將原判決撤銷
    改判，從輕量處有期徒刑四月及諭知易科罰金之折算標準示懲。
四、據上論斷，應依刑事訴訟法第三百六十九條第一項前段、第三百六十四條、第二
    百九十九條第一項前段、刑法第二百八十四條第一項後段、第六十二條前段、第
    四十一條第一項前段、道路交通管理處罰條例第八十六條第一項、罰金罰鍰提高
    標準條例第一條前段、第二條，判決如主文。
本案經檢察官甲○○到庭執行職務。
中     華     民     國     九十四     年      三      月    二十二     日
                                   臺灣高等法院臺中分院刑事第四庭
                                   　　　審判長法  官  洪  耀  宗
                                   　　　　　　法  官  劉  登  俊
                                   　　　　　　法　官  陳  欣  安
右正本證明與原本無異。
不得上訴。
                                               書記官  阮  正  枝
中     華     民     國     九十四     年      三      月    二十四     日
                                                              　　　　　Ｆ
